【裁判字號】    89,訴,2862
【裁判日期】    891228
【裁判案由】    重利
【裁判全文】
臺灣臺中地方法院刑事判決                        八十九年度訴字第二八六二號
    公  訴  人  台灣台中地方法院檢察署檢察官
    被      告  乙○○
右列被告因重利案件，經檢察官提起公訴（八十九年度偵字第一一三五一號），本院
判決如左：
    主  文
乙○○以乘他人急迫貸以金錢，而取得與原本顯不相當之重利為常業，處有期徒刑壹
年。緩刑參年。
    事  實
一、乙○○基於常業之犯意，自民國八十九年一月間起在台中縣經營地下錢莊，並在
    聯合快訊刊登廣告，以０四─0000000號電話再轉接到其持有之0000
    000000號行動電話作為連絡方式，供急迫、輕率或無經驗不特定之多數人
    借款，而乘人急迫貸以款項。其利息之計算，係每借新台幣（下同）一萬元，以
    每十日為一期，每期一千五百元，年息高達百分之五百四十七點五，借款人須簽
    發支票交乙○○質押，以此方法取得與原本顯不相當之重利，並賴以為生。嗣有
    甲○○因急須用錢，分別於八十九年一月十四日、同年一月二十七日、同年二月
    十五日、同年三月一日、同年三月十四日及同年三十六日，以上開方式連絡乙○
    ○，分別向乙○○借款六十五萬元、五十五萬元、五十萬元、四十五萬元、二十
    五萬元及三十萬元，共計二百七十萬元。並由甲○○簽立共十五紙支票以為擔保
    ，迄至八十九年三月二十六日止，甲○○已支付利息一百五十八萬七千元及本金
    七十五萬元。嗣甲○○無力償還其餘借款及利息，乙○○乃於八十九年三月二十
    八日下午三時許，駕駛車號Ｙ六─二五二二號自小客車，持甲○○簽立之支票前
    往甲○○位於台中縣烏日鄉○○路十二之十三號昌勝企業有限公司追討債務，為
    警當場查獲，並扣得其持有之前開行動電話一支、面額二十二萬五千元之支票及
    退票理由單各一紙。
二、案經台中縣警察局烏日分局報請臺灣臺中地方法院檢察署檢察官偵查起訴。
    理  由
一、訊據被告乙○○除否認有常業外，餘均坦承不諱，辯稱：伊所為係普通重利云云
    。經查被告自白之右揭事實，核與被害人甲○○於警訊及偵查時指訴情節均相符
    ，並有扣案之行動電話一支、支票一紙及聯合快訊一紙在卷可憑。又被告自承其
    係因無工作才從事放貸業務等語，顯以經營重利為其職業，並賴此為生，況其以
    刊登廣告方式經營地下錢莊，供急迫之不特定多數人借款，有反覆為之之意，因
    此被告係以重利為常業無訛。再者利息之計算係以十天為一期，每萬元利息一千
    五百元，年息高達百分之五百四十七點五，就利率而言，自係取得與原本顯不相
    當之重利。是被告前開所辯，係卸責之詞，其犯行堪以認定。
二、核被告所為，係犯刑法第三百四十五條之常業重利罪。爰審酌被告年輕不思正途
    ，趁人急迫之際，貸放款項而收取高利，對社會金融及經濟秩序產生危害，收取
    之利率高達百分之五百四十七點五，惟犯後尚能坦承犯行，無暴力討債情況及犯
    後態度良好等一切情狀，量處如主文所示之刑。末查被告未曾受有期徒刑以上刑
    之宣告，有臺灣高等法院被告全國前案紀錄表及臺灣台中地方法院檢察署刑案資
    料查註紀錄表附卷可稽，其此次偵審教訓，當知所警惕，日後信無再犯之虞，本
    院院認其所宣告之刑，以暫不執行為適當，爰為緩刑之諭知。扣案之行動電話因
    其號碼非被告所有，有泛亞電信公司資料附卷可稽，另面額二十二萬五千元之支
    票雖係被害人交付被告持有，然該支票發票人為昌勝企業有限公司，且業已退票
    ，有退票理由單附卷可憑，因此均不另為沒收之諭知。
據上論斷，應依刑事訴訟法第二百九十九條第一項前段，刑法第三百四十五條、第七
十四條第一款，罰金罰鍰提高標準條例第一條前段，判決如主文。
中      華      民      國      八十九    年    十二    月    二十八    日
                                        法  官  林郁婷
右正本證明與原本無異。
如不服本判決，應於送達後十日內向本院提出上訴狀 （須附繕本） ，上訴於台灣高
等法院台中分院。
                                        書記官
中      華      民      國      八十九    年    十二    月    二十八    日
附錄論罪科刑法條
中華民國刑法第三百四十五條
以犯前條之罪為常業者，處五年以下有期徒刑，得併科三千元以下罰金。


司法院資訊處製作；財團法人民間司法改革基金會備份。
